臺灣臺中地方法院民事判決　九十二年度訴字第二八○八號
　　原　　　告　丙○○
　　被　　　告　甲○○
　　　　　　　　乙○○
右當事人間請求損害賠償事件，經本院刑事庭移送前來（九十二年度附民字第二七四
號），本院於民國九十三年九月一日言詞辯論終結，判決如左：
    主      文
被告應連帶給付原告新臺幣壹拾參萬壹仟陸佰零參元，及自民國九十二年六月十九日
至清償日止，按週年利率百分之五計算之利息。
原告其餘之訴駁回。
訴訟費由由被告連帶負擔十三分之二，餘由原告負擔。
本判決原告勝訴部分，得假執行；但被告如以新台幣壹拾參萬壹仟陸佰零參元為原告
預供擔保，得免為假執行。
原告其餘假執行之聲請駁回。
    事      實
甲、原告方面：
  一、聲明：(一)被告應連帶給付原告新台幣（下同）八十七萬七千七百六十二元整，
      及自起訴狀繕本送達翌日起至清償日止，按年息百分之五計算之利息。(二)原告
      願供擔保，請准宣告假執行。
  二、陳述：
    (一)緣被告乙○○為原告之表舅，因曾至原告經營之小吃店消費欠款，經原告催討
      引起被告乙○○之不滿，乃於民國（下同）九十一年八月二十八日晚上十時三
      十分許，在台中縣大甲鎮○○路二十四號鄭碧玉經營之小吃店內，酒後夥同被
      告甲○○及另二名姓名不詳之男子，基於使人受普通傷害之共同犯意聯絡，由
      被告甲○○等人持酒瓶等物毆打原告，致原告受有頭部外傷併額面、頭皮多處
      撕裂傷及擦傷、右中指掌骨及近節指骨骨折等傷害。原告訴請偵辦，經本院檢
      察署起訴、本院被告二人共同傷害處有期徒刑三月確定。
    (二)按「因故意或過失，不法侵害他人之權利者，負損害賠償責任。」、「不法侵
      害他人之身體或健康者，對於被害人因此喪失或減少勞動能力或增加生活上之
      需要時，應負損害賠償責任。」、「不法侵害他人之身體、健康、名譽、自由
      、信用、隱私、貞操，或不法侵害其他人格法益而情節重大者，被害人雖非財
      產上之損害，亦得請求賠償相當之金額。」民法第一百八十四條第一項、第一
      百九十三條第一項及第一百九十五條第一項定有明文。茲就原告所受損害，詳
      列請求項目如下：
      1.醫療費用部分：原告因被告等人之傷害行為，致受有頭部外傷併顏面、頭皮
        多處撕裂傷及擦傷、右中指掌骨及近節指骨骨折等傷害，經門診、開刀及住
        院治療，共計花費一萬六千五百五十三元。原告出院後因傷及骨骼，須以中
        醫內傷、挫傷藥服用，以免後遺症，共計支出藥費六萬一千元。二者合計花
        費七萬七千五百五十三元。
      2.減少收入之損失：原告是國小畢業，在台中縣大甲鎮○○路一六二○號開設
        生津小吃店，由原告太太在經營，而原告在做板模工，九十一年七月前，當
        時在昌沛工程行工作，每日之工資為二千二百元，九十一年八月在其他工程
        行工作，但工資相同，如果沒有板模工作，原告便去小吃店幫忙。受傷當時
        原告是在小吃店幫忙，小吃店每天營業淨賺約三千元左右，店內廚房烹飪事
        情，全由原告擔任，現因被告等人之傷害導致原告右手關節骨折，入院手術
        ，無法從事烹飪工作，生意停頓約一個月，若以每月營業二十五日計算，共
        損失營業收入七萬五千元。
      3.減少勞動能力部分：原告因被告等人之傷害，受有右手指掌骨邊近節骨骨折
        ，經二次手術開刀，目前該處關節活動受限，無法完全握拳緊抓物體之能力
        ，對從事烹飪工作之原告，可謂功能喪失大半。按勞工保險條例殘障給付標
        準表，殘障等級應為第十五級；再按勞工保險條例第五十五條第三款及各級
        殘廢等級喪失或減少勞動能力比率表，原告減少勞動能力比率為百分之七點
        六九。以目前原告每月可賺七萬五千元之收入計算，至六十五歲退休年齡止
        ，扣除法定利率之中間利息（霍夫曼計算式），請求賠償勞動能力減損五十
        二萬五千二百零九元（75000×12×7.69%×7.588628＝525209），應屬合理
        。
      4.精神慰撫金部分：原告因被告等人毆打，受有頭部撕裂傷及掌骨骨折，於九
        十一年八月二十九日手術，住院六日，於九十一年十月九日復施行拔除鋼釘
        手術，住院二日，日前仍持續回診並復健治療。受傷及住院期間，忍受手術
        之疼痛，手術後右手裝置鋼釘及支架，食衣住行均極不便，皆須仰賴家人幫
        忙，原告身心所受之痛苦，實不可言喻，故請求精神慰撫金二十萬元，並不
        為過。又原告是國小畢業，原先開小吃店，小吃店是原告之妻在經營，原告
        在做板模工，一天兩千二百元，如果沒有板模工作，就會去小吃店幫忙，受
        傷當時原告是在小吃店幫忙，名下沒有財產，也沒有存款。
      5.前述損害總計為八十七萬七千七百六十二元。
  三、證據：提出九十一年九月三日及九十二年六月十一日診斷證明書各乙紙、醫療
      費用收據乙份、中藥購買收據乙份、證明書乙紙（均為影本）為證。
乙、被告方面：
  壹、被告甲○○部分：未於最後言詞辯論期日到庭，惟據其先前所為之陳述及聲明
      略以：
  一、聲明：(一)原告之訴及假執行之聲請均駁回。(二)如受不利判決，請准供擔保免為
      假執行。
  二、陳述：被告甲○○當時為在場之客人，事發後幫原告叫救護車，結果原告就認
      為遭被告毆打，故刑事庭之認定有誤。縱認原告傷勢為被告造成，有關原告之
      醫藥費部分，請求太高，因原告之傷勢並不嚴重。至於原告是否在開小吃店及
      一天收入多少，被告並不清楚，請原告提出證明。而原告之傷勢頂多是住院期
      間不能工作而已，出院後就能工作，不會有勞動力減損。又慰撫金請求二十萬
      元亦太高。另查被告是國中畢業，在腳踏車工廠工作，月薪為一萬五千元，名
      下並沒有財產也沒有不動產。
  貳、被告乙○○部分：
  一、聲明：(一)原告之訴及假執行之聲請均駁回。(二)如受不利判決，請准供擔保免為
      假執行。
  二、陳述：被告乙○○當時人在外面，裡面在打架被告沒有看到，並不是被告打的
      。有關原告請求之醫藥費過高，而原告有沒有在工作及能不能工作，被告不清
      楚，且原告請求之慰撫金亦太高。另查被告是初中畢業，沒有工作，名下沒有
      財產，也沒有存款，並有幾百萬元之貸款。
丙、本院依職權調閱本院九十二年度沙簡上字第二四０號卷（內含臺中地方法院檢察
    署九十二年度偵字第一六五三號偵查卷，本院九十二年度沙簡字第二０二號刑事
    卷）、並函光田綜合醫院大甲分院查詢原告因本件傷害住院對其所從事工作之影
    響期間。
    理      由
一、本件被告甲○○經合法通知，未於最後言詞辯論期日到場，核無民事訴訟法第三
    百八十六條各款所列情形，爰依原告之聲請，由其一造辯論而為判決。
二、原告主張：緣被告乙○○為原告之表舅，因曾至原告經營之小吃店消費欠款，經
    原告催討引起被告乙○○之不滿，乃於九十一年八月二十八日晚上十時三十分許
    ，在台中縣大甲鎮○○路二十四號鄭碧玉經營之小吃店內，酒後夥同被告甲○○
    及另二名姓名不詳之男子，基於使人受普通傷害之共同犯意聯絡，由被告甲○○
    等人持酒瓶等物毆打原告，致原告受有頭部外傷併額面、頭皮多處撕裂傷及擦傷
    、右中指掌骨及近節指骨骨折等傷害，被告二人共同傷害經本院判處有期徒刑三
    月確定，爰依侵權行為之法律關係，請求被告二人連帶賠償醫療費用七萬七千五
    百五十三元，減少收入之損失七萬五千元，減少勞動能力部分五十二萬五千二百
    零九元，精神慰撫金二十萬元，合計八十七萬七千七百六十二元等語。被告二人
    則均以：未毆打原告成傷，刑事庭認定有誤，縱認原告傷勢為被告造成，有關原
    告之醫藥費部分，請求太高，因原告之傷勢並不嚴重，原告之傷勢頂多是住院期
    間不能工作而已，出院後就能工作，不會有勞動力減損，又慰撫金請求二十萬元
    亦太高等語資為抗辯。
三、經查被告乙○○於九十一年八月二十八日晚上十時三十分許，在台中縣大甲鎮○○路二十四號鄭碧玉經營之小吃店內，酒後夥同被告甲○○及另二名不詳姓名之
    成年男子，基於傷害之犯意聯絡，由被告甲○○等人持酒瓶等物毆打原告，致原
    告受有頭部外傷併額面、頭皮多處撕裂傷及擦傷、右中指掌骨及近節指骨骨折等
    傷害，被告二人所犯傷害罪，均經本院以九十二年度沙簡字第二０二號、本院九
    十二年度沙簡上字第二四０號判處有期徒刑三月，如易科罰金以銀元三百元折算
    一日確定在案等情，有原告提出光田綜合醫院診斷證明書影本一件、並經本院調
    閱本院九十二年度沙簡上字第二四０號刑事卷（內含臺中地方法院檢察署九十二
    年度偵字第一六五三號偵查卷，本院九十二年度沙簡字第二０二號刑事卷）審閱
    無誤。而本件被告所為傷害行為，除經原告於刑事偵查及審理中指陳明確外，另
    證人鄭碧玉於九十二年六月二十五日刑事庭審理中亦到庭證稱：「甲○○、乙○○大約六點多就到我的店裡面小吃，他們就喝酒、唱歌、吃東西，他們有說要找
    告訴人黃先生」、「他們好像是有要打人的味道。這期間乙○○說這些人是他帶
    的，連同他本人共有四人，他說這些人是他養的小弟，讓我產生恐懼的心裡，我
    也起了戒心，我怕出事，我一直勸他們二位，不要在這裡吵架」、「丙○○還沒
    有過來的時候，氣氛就很不好，我就一直勸」、「甲○○說『會啦會啦不會在這
    裡打架』。乙○○說一定要打，這些小弟是他養的。後來還是打起來」等語明確
    ，足見被告二人於案發當時確均有在場，並有毆打丙○○之情事，被告二人所辯
    未毆打原告成傷云云，顯不可採。綜上所述，原告前揭主張之事實，應堪信為真
    實。
四、按數人共同不法侵害他人之權利者，連帶負損害賠償責任；不法侵害他人之身體
    或健康者，對於被害人因此喪失或減少勞動能力或增加生活上之需要時，應負損
    害賠償責任；又不法侵害他人之身體、健康、名譽、自由、信用、隱私、貞操，
    或不法侵害其他人格法益而情節重大者，被害人雖非財產上之損害，亦得請求賠
    償相當之金額；民法第一百八十五條第一項、第一百九十三條第一項、第一百九
    十五條第一項分別定有明文（原告起訴狀雖僅記載民法第一百八十四條第一項，
    然依其所述事實及聲明，其顯係主張民法共同侵權行為之損害賠償，故就起訴狀
    所載之法條，容係原告誤載所致）。故原告本諸上開規定，自得請求被告等人連
    帶賠償其損害。茲就原告所得請求之金額，說明如下：
  (一)醫療費用部分：
    按所謂醫療費包括住院費、手術費、藥品費、檢驗費及診斷費在內，賠償範圍以
    醫療上所必要者為限，惟如未經醫師處方，擅自向藥房購買藥品或購買中藥之費
    用，則不能求償。本件原告因被告等人之傷害行為，致受有頭部外傷併顏面、頭
    皮多處撕裂傷及擦傷、右中指掌骨及近節指骨骨折等傷害，經門診、開刀及住院
    治療，共計花費一萬六千五百五十三元，有光田綜合醫院大甲分院收據影本十二
    件附卷可稽，應屬可採。至於原告主張出院後因傷及骨骼，購買中醫內傷、挫傷
    藥服用，共計支出藥費六萬一千元之花費，因其購買中藥並未經醫師處方囑付購
    買乙節，有光田綜合醫院九十三年二月二十八日第九三甲００一一二號函可憑，
    故原告購買中藥之費用，尚難列入醫療費用，依法自不得向被告求償。故原告所
    請求之醫療費用，於一萬六千五百五十三元之範圍內，為有理由，其逾此部分之
    請求，於法未合，尚難准許。
  (二)工作損失部分：
    按被害人因傷住院，致無法工作所失利益，如與加害人之侵權行為有相當因果關
    係，自得請求加害人賠償。而所謂所失利益，係指新財產之取得，因損害事實之
    發生而受妨害之謂。本件原告主張其在九十一年七月及八月之前，在工程行當板
    模工，工資為二千二百元云云，然查本件侵權行為事實係發生在九十一年八月二
    十八日，故原告於案發時顯未從事板模工作，而原告對該事實亦未爭執，並陳稱
    ：如果沒有板模工作，原告便去小吃店幫忙，受傷當時原告是在小吃店幫忙等語
    。故原告所謂無法從事板模工作，因原告於受害當時並未從事該工作，自難認其
    有受有工作損失。至於原告復陳稱：其係在小吃店幫忙，小吃店每天營業淨賺約
    三千元左右，店內廚房烹飪事情，全由原告擔任，現因被告等人之傷害導致原告
    右手關節骨折，入院手術，無法從事烹飪工作，生意停頓約一個月若以每月營業
    二十五日計算，共損失營業收入七萬五千元云云，然原告亦自陳：就經營小吃店
    每天可賺三千元部分，並無證據可資證明，加以被告二人亦否認該事實，且小吃
    店既係其所經營，有關營利部分即不應列為原告之工作所得。則本件原告就其所
    受工作損失部分，其既無法舉證以實其說，自難遽採。
  (三)減少勞動能力部分：
    原告主張其因被告等人之傷害，受有右手指掌骨邊近節骨骨折，經二次手術開刀
    ，目前該處關節活動受限，無法完全握拳緊抓物體之能力，對從事烹飪工作之原
    告，可謂功能喪失大半，依法請求賠償勞動能力減損五十二萬五千二百零九元云
    云。被告二人雖否認原告之勞動能力有所減損，然查：
    1.經本院函詢光田綜合醫院結果，該院以九十三年七月二十三日光醫事字第九三
      甲００三八八號函覆稱：丙○○於九十三年回診骨科，經檢查其右中指指掌關
      節回復到零至八十度活動範圍，以其九十一年八月二十九日當時受傷經治療至
      此，應已達最大復原狀況，即應無法１００％復原，其勞動能力有減損，若以
      「角度」來評估，正常人可達九十度，所以其減損之比例是１１％等語。是依
      光田醫院函覆之內容，可認為原告因本件傷害，其右手中指受傷已無法回復，
      則其勞動能力自有所減損，至於減損之比例，原告主張依勞工保險條例有關殘
      廢給付標準計算，本院審酌後認該標準係客觀之評量標準，故於一般個案而言
      ，容值參考而得為判斷之依據，本件原告身分職業並無特殊之處，適用上開標
      準，尚屬允當，爰依勞工保險條例殘廢給付標準表所定，藉以判斷原告勞動能
      力之減損比例。經查依上開標準表所示可知，一手中指喪失機能者（障害項目
      第一０四項），其殘廢等級為十三級，再依各殘廢等級喪失或減少勞動能力比
      率表所示，其減少勞動能力之比率為百分之二三‧０七；本件原告右手中指之
      減損比例為百分之十一，經換算後，本件原告所減損之勞動能力比例應為百分
      之二‧五三七七（23.07x0.11=2.5377）。又原告復主張其每月之勞動所得係
      七萬五千元，然其並無舉證證明該金額，參酌原告現無固定工作及其年紀、學
      歷、經濟狀況等一切情狀，本件原告每月之工作收入，應以勞動基準法所規定
      之基本工資每月以一萬五千八百四十元計算為適當。綜上所述，本件原告月工
      資所得所減少之金額為四百零二元（15840x0.025377=402元，元以下四捨五入
      ）。
    2.本件原告係三十五年一月十五日生，於九十一年八月二十八日受本件傷害，計
      算至六十歲止（即九十五年一月十五日止。又原告雖主張退休年齡為六十五歲
      ，然本件原告並非公務員，則依勞動基準法第五十四條第一項第一款之規定，
      其勞動退休年限，應以計算至六十歲為適當。），其尚得勞動之期間計有三年
      四月又十八日。依霍夫曼法計算，扣除第一個月之中間利息後，總計為一萬五
      千零五十元（其計算式為：〈402x36.00000000〉+〈402x0.6x《37.00000000-
      00.00000000》〉=15050元，元以下四捨五入），故本件原告請求勞動能力減
      損之金額，於此範圍內，為有理由，其逾此部分之請求，即屬無據，應予駁回
      。
  (四)精神上損害賠償：
    查原告因本件被告之故意傷害行為而身體之傷害，經住院手術治療，右手中指之
    機能已不能完全復原，精神上受有相當之痛苦，而原告為國小畢業，從事板模臨
    時工作，名下無不動產及存款；被告甲○○係國中畢業，在腳踏車工廠工作，月
    薪一萬五千元，名下並沒有財產也沒有不動產；被告乙○○係國中畢業，經營鋁
    門窗業，名下無不動產與存款。本院審酌兩造之經濟能力、身分、地位等一切情
    狀，認原告之非財產上賠償請求以十萬元為適當。
  (四)綜上所述，本件原告所得請求之損害賠償數額，合計為十三萬一千六百零三元（
    16553+15050+100000=131603元）。
五、從而，原告本於侵權行為之法律關係，起訴請求被告給付原告十三萬一千六百零
    三元，及自九十二年六月十九日（起訴狀繕本送達翌日）至清償日止，按週年利
    率百分之五計算之利息，為理由，應予准許，其逾此部分之請求，為無理由，應
    予駁回。
六、本件係所命給付金額，未逾五十萬元之判決，爰依職權宣告假執行，並依被告之
    聲請酌定相當擔保金額，宣告免為假執行。至原告敗訴部分假執行之聲請，業因
    訴之駁回，而失所附麗，自應併予駁回。
七、據上論結，本件原告之訴為一部有理由，一部無理由，依民事訴訟法第三百八十
    五條第一項前段、第七十九條、第八十五條第二項、第三百八十九條第一項第五
    款、第三百九十二條，判決如主文。
中　　　華　　　民　　　國　　九十三　　年　　　九　　　月　　  十五　　日
                                    臺灣臺中地方法院民事第三庭
~B法　　　官　李悌愷
右正本證明與原本無異。
如不服本判決，應於判決送達後二十日內，向本院提出上訴狀。
中　　　華　　　民　　　國　　九十三　　年　　　九　　　月　　  十五　　日
~B法院書記官
